臺灣橋頭地方法院民事判決
111年度橋簡字第817號
原      告  江慧蓮  
            江建驊  

            江年生  
            莊曉青  
共      同
訴訟代理人  張國權律師
被      告  江慧蘭  
上列當事人間請求遷讓房屋等事件，本院於民國111年11月8日
言詞辯論終結，判決如下：
    主  文
被告應將門牌號碼高雄市○○區○○路○○○巷○○○號一樓房屋遷讓返還
原告及其餘共有人全體。
被告應自民國一○九年七月十五日起至遷讓返還上開房屋之日止
，按月給付原告新臺幣八十三元。
訴訟費用由被告負擔。
本判決得假執行。
    事實及理由
一、原告主張：原告江慧蓮、江建驊、江年生、訴外人江慧英與
    被告等5人為訴外人石吳秀玉之兒女，石吳秀玉於民國109年
    7月14日死亡，其所有門牌號碼高雄市○○區○○路000巷00號1
    樓房屋（土地地號：高雄市○○區○○段000000000地號、建物
    建號：高雄市○○區○○段0000○號，下稱系爭房屋），由原告
    江慧蓮、江建驊、江年生、江慧英與被告繼承，嗣江慧英於
    111年3月21日死亡，由原告莊曉青單獨繼承。而被告於石吳
    秀玉死亡前，已居住於系爭房屋內，於石吳秀玉死後未取得
    原告之同意，仍擅自居住於內，嗣原告於111年5月16日向被
    告寄發存證信函定1個月以上期限請求被告簽出系爭房屋，
    被告於同年月19日收受，迄今仍未遷出
　　等語，爰依據民法所有權、不當得利之法律關係，聲明：㈠
    被告應將系爭房屋遷讓返還予原告及其餘共有人全體；㈡被
    告應自109年7月15日起至返還系爭房屋之日止，按月給付原
    告新臺幣（下同）83元；㈢願供擔保，請准宣告假執行。
二、被告則以：我資力不佳，無法另覓住處等語，資為抗辯，並
    聲明：原告之訴駁回。
三、本院得心證之理由　　
  ㈠按所有人對於無權占有或侵奪其所有物者，得請求返還之，
    對於妨害其所有權者，得請求除去之；各共有人為全體共有
    人之利益，對於第三人得就共有物之全部，為回復共有物之
    請求，民法第767 條、第821 條分別定有明文。依民法第82
    1 條之規定，各共有人對於第三人，得就共有物之全部，為
    本於所有權之請求，此項請求權既非必須由共有人全體共同
    行使，則以此為標的之訴訟，自無由共有人全體共同提起之
    必要。所謂本於所有權之請求權，係指民法第767 條所規定
    之物權的請求權而言，故對於無權占有或侵奪共有物者，請
    求返還共有物之訴，得由共有人中之一人單獨提起，惟依民
    法第821 條但書之規定，應求為命被告向共有人全體返還共
    有物之判決而已（最高法院28年上字第2361號判例意旨參照
    ）。次按未經共有人協議分管之共有物，共有人對共有物之
    特定部分占用收益，須徵得他共有人全體之同意，如未經他
    共有人同意而就共有物之全部或一部任意占用收益，他共有
    人得本於所有權請求除去其妨害，或請求向全體共有人返還
    占用部分（最高法院74年2 月5 日民事庭會議決議參照）。
    經查，原告主張之上開事實，業據原告提出與其所述相符之
    系爭房屋土地、建物登記第一類謄本、原告111 年5 月16日
    催告被告遷讓系爭房屋之存證信函及回執影本（本院卷第17
    頁至第32頁）為證，且有高雄市政府地政局楠梓地政事務所
    111年10月14日高市地楠登字第11170817500號函檢附之系爭
    房屋相關之土地、建物謄本、異動索引等資料為證（本院卷
    第73至109頁），復為被告所不爭執，是以，系爭房屋現由
    被告居住使用，被告逾其權利範圍占有使用系爭房屋，自已
    侵害原告就系爭房屋之權利，原告以系爭房屋共有人之身分
    ，依民法所有權之相關規定訴請被告將系爭房屋全部遷讓返
    還予原告及其餘共有人，自屬有據。
　㈡按無法律上之原因而受利益，致他人受損害者，應返還其利
    益，民法第179 條定有明文。次按各共有人按其應有部分，
    對於共有物之全部雖有使用收益之權，惟共有人對於共有物
    之特定部分為使用收益，仍須徵得他共有人全體之同意，非
    謂共有人得對共有物之全部或任何一部有自由使用收益之權
    利，如共有人不顧他共有人之利益，而就共有物之全部或一
    部任意為使用收益，即屬侵害他共有人之權利，其逾越應有
    部分為使用收益，所受超過之利益，即為不當得利（最高法
    院74年度台上字第1611號判決、84年度台上字第2808號判決
    意旨參照）。又按民法第821條規定各共有人固得為共有人
    全體之利益，就其共有物之全部，為回復共有物之請求，惟
    請求返還不當得利，並無該條規定之適用，請求返還不當得
    利，而其給付可分者，各共有人自得按其應有部分請求返還
    （最高法院91年度台上字第607號判決要旨參照）。經查，
    被告未得原告之同意占有使用系爭房屋，係侵害原告之共有
    權利，被告逾越其應有部分為使用收益，所受超過之利益，
    即屬無法律上原因而受利益，致原告受有損害，原告自得按
    其應有部分請求被告給付相當於租金之不當得利。
　㈢復按土地法第97條第1項規定，城市地方房屋之租金，以不超
    過土地及其建築物申報總價年息百分之10為限。所謂土地及
    建築物之總價額，依土地法施行法第25條規定，土地價額依
    法定地價；建築物價額則依該管市縣地政機關估定之價額而
    定。又所謂法定地價，依土地法第148 條規定，係土地所有
    權人依該法規定所申報之地價。經查，系爭房屋111年度房
    屋課稅現值為306,300元，有房屋稅111年課稅明細表在卷可
    憑（本院卷第41頁），而系爭房屋坐落基地面積合計102.02
    平方公尺，其坐落基地於111年1月之申報地價與109年1月相
    同，為每平方公尺10,240元，亦有土地、建物登記謄本、網
    路查詢資料在卷可憑（本院卷第75至81頁）。是系爭房屋所
    占用土地之申報地價總價為1,044,685元（10,240×102.02=1
    ,044,685，小數點以下四捨五入）。承上，系爭房屋及所占
    用之土地申報地價總價合計為1,350,985元（1,044,685+
　　306,300＝1,350,985）。參以被告占用系爭房屋之目的僅係
    供己居住使用，並未供商業使用，本院認以被告占用部分之
    系爭房屋及其基地之申報總價額以年息6 ％計算被告無權占
    用之不當得利金額，應屬適當，則被告占用系爭房屋每月相
    當於租金之不當得利金額為6,755元（1,350,985×6％÷12=6,7
    55，小數點以下四捨五入）。因原告等就系爭房屋之應有部
    分為4/5，是每月得請求被告給付之金額即為5,404元（6,75
    5÷5×4=5,404），而原告主張被告每月不當得利之金額為83
    元，既未超逾上開範圍，自有理由。故原告請求被告自109
    年7月15日起至遷讓返還系爭房屋之日止，按月給付原告83
    元，自屬有據，應予准許。  
四、綜上所述，原告請求被告應將系爭房屋遷讓返還原告及其他
    共有人全體，及被告應自109年7月15日起，至遷讓返還系爭
    房屋之日止，按月給付原告83元，即屬正當，應予准許。
五、本件原告勝訴部分，係適用簡易訴訟程序所為被告敗訴之判
    決，依同法第389 條第1 項第3 款之規定，應依職權宣告假
    執行。原告雖陳明請准宣告假執行，不過係促使本院發動職
    權為假執行之宣告，本院就原告此部分聲請無庸為准駁之諭
    知。
六、訴訟費用負擔之依據：民事訴訟法第78條。　　
中　　華　　民　　國　　111 　年　　11　　月　　24　　日
    　　　　　　　橋頭簡易庭　法　　　官  郭育秀
以上正本係照原本作成。
如不服本判決，應於送達後20日內，向本院提出上訴狀並表明上
訴理由，如於本判決宣示後送達前提起上訴者，應於判決送達後
20日內補提上訴理由書（須附繕本）。
中　　華　　民　　國　　111 　年　　11　　月　　24　　日
    　　　　　　　　　　　  　書　記　官  塗蕙如